【裁判字號】    97,抗,216
【裁判日期】    970226
【裁判案由】    聲明異議
【裁判全文】
臺灣高等法院民事裁定                   97年度抗字第216號
抗  告  人  乙○○
上列抗告人因甲○○與兆豐國際商業銀行股份有限公司內湖科學
園區分公司間清償票款強制執行事件聲明異議，對於中華民國96
年12月26日臺灣士林地方法院96年度執字第24608號裁定提起抗
告，本院裁定如下：
    主      文
抗告駁回。
抗告程序費用由抗告人負擔。
    理      由
一、按不動產所有人設定抵押權後，於同一不動產上得設定地上
    權或其他權利，但其抵押權不因此而受影響，修正前民法第
    866條定有明文。 又不動產所有人設定抵押權後，如與第三
    人訂立租賃契約而致抵押物之價金有所影響，該租賃契約對
    於抵押權人不生效力，抵押權人因屆期未受清償，聲請拍賣
    抵押物時，執行法院自可依法以無租賃狀態逕予執行（司法
    院院字第1446號解釋參照）。
二、本件相對人兆豐國際商業銀行股份有限公司內湖科學園區分
    公司（以下稱兆豐銀行）於原法院主張：伊聲請強制執行拍
    賣債務人甲○○所有臺北市○○○路○段35巷3號3樓及同巷1
    號地下層房地（以下稱系爭不動產），經執行法院以底價新
    臺幣（下同）1,560萬元定第一次拍賣期日， 屆期無人應買
    。茲因系爭不動產現由抗告人基於租賃關係占有中，租期自
    民國95年3月20日至100年3月19日， 因此拍賣公告註明不點
    交。惟抗告人與甲○○間前開租賃關係成立於伊抵押權設定
    後，致系爭不動產於第一次拍賣無人應買，該租賃關係顯已
    影響其抵押權，為此聲請除去租賃權後再行拍賣等語。經查
    ，債務人甲○○前為擔保其對兆豐銀行（合併前為交通銀行
    股份有限公司）之借款債務， 於95年2月20日將系爭不動產
    設定本金最高限額1,560萬元之抵押權予該銀行。 甲○○復
    於同年3月20日將系爭房屋出租予抗告人； 相對人兆豐銀行
    前執原法院96年度票字第56號本票裁定為執行名義，聲請對
    甲○○財產為強制執行，經執行法院調卷拍賣系爭房地，並
    以底價1,560萬元定第一次拍賣期日， 無人應買，有土地及
    建物登記簿謄本、他項權利證明書、本票裁定及確定證明書
    、公證書、房屋租賃契約、拍賣公告、拍賣不動產筆錄等件
    附卷可稽。次查，本件相對人兆豐銀行聲請強制執行所主張
    之債權為1,300萬元， 利息自95年8月21日起按年息3.188％
    計算，是計至第一次拍賣期日，其本金及利息已達1350餘萬
    元， 系爭房地再經減價後之底價為1,248萬元，已低於兆豐
    銀行主張之債權額，足認相對人兆豐銀行主張因租賃關係存
    在，致抵押物價值減少，應為可採，原法院依相對人兆豐銀
    行之聲請除去租賃權，即無不合。
三、抗告人聲明異議雖以：系爭房地拍賣底價過低，影響租約；
    且執行法院除去租賃權之執行命令有違買賣不破租賃原則云
    云。然查，抗告人主張本件拍賣底價過低，惟未見其舉證證
    明之，主張自難採信。又民法第425條第1項關於買賣不破租
    賃之規定，係規範租賃契約對租賃物受讓者之效力，該規定
    並未排除首開司法院院字第1446號解釋之適用，是租賃契約
    若符合民法第425條第1項規定，承租人固得主張租約對拍得
    租賃物之人繼續存在，惟若該租約係於設定抵押權後所簽訂
    ，致影響抵押物之拍賣價金者，執行法院仍可以無租賃狀態
    逕予執行，經執行法院除去租賃權後，即無民法第425條第1
    項規定之適用。是原裁定駁回抗告人之異議，核無不合。抗
    告論旨，仍執陳詞指摘原裁定不當，聲明廢棄，為無理由，
    應予駁回。
四、據上論結，本件抗告為無理由，爰裁定如主文。
中    華    民    國    97    年    2    月     26    日
                    民事第十一庭
                        審判長法  官   鄭雅萍
                              法  官   蘇芹英
                              法  官   詹文馨
正本係照原本作成。
本裁定除以適用法規顯有錯誤為理由，並經本院許可外，不得再
抗告。如提起再抗告，應於收受後10日內委任律師為訴訟代理人
向本院提出再抗告狀。並繳納再抗告費新台幣１千元。
中    華    民    國    97    年    2     月    27    日
                              書記官   周淑靜


司法院資訊處製作；財團法人民間司法改革基金會備份。
